---
title: "Protocolo de validacion de vitamina A en azucar"
author: "Ariana Chacon Navarro - Jose Pablo Gómez Mata"
date: "5/7/2022"
output: html_document
editor_options: 
  chunk_output_type: console
---

# Creacion de las bases
```{r}
y1 <- c(971139.17,993091.32,939623.49,709782.87,669008.93,770667.88,661346.38,624767.59,627798.79,619786,694073.24,645820.67,628314.16,583527.14,629979.67,708849.22,796648.09,693050.17)
y2 <- c(3.692,3.725,3.745,3.507,3.347,3.397,3.707,3.728,3.707,3.365,3.340,3.318,3.715,3.737,3.687,3.395,3.535,3.753)
analista <- rep(c(1,2),each=3,3)
repe <- rep(c(1,2,3),6)
muestra <- rep(1:3,each=6)

df1 <- data.frame(cbind(y1,analista,repe,muestra))
df2 <- data.frame(cbind(y2,analista,repe,muestra))

str(df1);str(df2)

df1$y1 <- as.numeric(df1$y1)
df1$analista <- factor(df1$analista)
levels(df1$analista) = c("LBA","AVR")
df1$muestra <- factor(df1$muestra)
levels(df1$muestra) = c("1A","1B","1C")
df1$repe <- factor(df1$repe)
#-----------------------------------
df2$y2 <- as.numeric(df2$y2)
df2$analista <- factor(df2$analista)
levels(df2$analista) = c("LBA","AVR")
df2$muestra <- factor(df2$muestra)
levels(df2$muestra) = c("1A","1B","1C")
df2$repe <- factor(df2$repe)

table(df1$analista,df1$muestra)
table(df2$analista,df2$muestra)
```

# Graficos
```{r}
library(lattice)

bwplot(y1~analista|muestra,layout=c(3,1),ylab = "respuesta",data = df1)
dotplot(y1~analista|muestra,xlab="Analistas",layout=c(3,1),data=df1)
xyplot(y1~muestra,groups = analista, type = c("p", "a"),pch = 18,  ylab = "Respuesta", df1)
plot(tapply(df1$y1,df1$muestra,mean),type = "l",xlab = "muestra",ylab = "respuesta promedio")


# bwplot(y2~analista|muestra,layout=c(3,1),ylab = "respuesta",data = df2)
# dotplot(y2~analista|muestra,xlab="Analistas",layout=c(3,1),data=df2)
# xyplot(y2~muestra,groups = analista, type = c("p", "a"),pch = 18,  ylab = "Respuesta", df2)
# plot(tapply(df2$y2,df2$muestra,mean),type = "l",xlab = "muestra",ylab = "respuesta promedio")


```

# Descomposición de la varianza

```{r}
modvar=lm(y1~muestra*analista,df1)
#---------------------------------------------------------
library(lme4)
options(scipen = 999)

mod1 = lmer(y1 ~ (1|muestra)+(1|analista)+(1|muestra:analista),df1)
summary(mod1)

var.inter = 12435391472 
var.muestra = 4856470144  
var.analista = 0
var.error = 1496987508  
vars=c(var.error,var.muestra,var.analista,var.inter)
names(vars)=c("Residuales","Muestra","Analistas","Interaccion")
round(vars,1)

stot=sum(vars)
stot

porc=vars/stot*100
names(porc)=c("Residual","Muestra","Analistas","Interaccion")
round(porc,1)
```

La mayor parte de la variabilidad se debe a la interaccion (66.2%) y a la muestra (25.8%)

# Pruebas formales sobre la variacion de la interaccion

```{r}
mod1.1 = lmer(y1~(1|muestra)+(1|analista),df1)
anova(mod1,mod1.1)
```

Se rechaza la hipotesis de independencia entre muestra y analista, por lo que las diferencias que se encuentran de un analista a otro van a depender de la muestra.

# Porcentaje de la variabilidad total

```{r}
porc

porc[1]
sum(porc[3:4])

sum(porc[-2]) # varibilidad del instrumento
```

la variable de repitibilidad es la variabilidad residual (7.96%), mientras que la de reproducibilidad es la de los analistas + la interaccion analista con muestra (66,18%), lo cual hace que la variabilidad del instrumento represente un 74.15% de la varibilidad total.

# Que tan aceptable es el sistema?

```{r}
R = sum(porc[3:4])
r = porc[1]
R

0.3*r
```

Al tener un 74% de variabilidad, este instrumento posiblemente necesite mantenimiento. Si se comparan la reproducibilidad (R) y repetibilidad (r), se nota que R > 0.3r, por lo que hay un problema de reproducibilidad. Puesto que el operador es quien puede inducir variabilidad, que hay que estudiar cuidadosamente por que los analistas no estan midiendo adecuadamente las piezas y hay tanta variabilidad.

